【裁判字號】    97,訴,101
【裁判日期】    970515
【裁判案由】    關稅法
【裁判全文】
高雄高等行政法院判決
                                     97年度訴字第00101號
                              .
原      告  碩文股份有限公司
代  表  人  甲○○董事長
訴訟代理人  盧兆民律師
被      告  財政部高雄關稅局
代  表  人  呂財益局長
訴訟代理人  乙○○
上列當事人間關稅法事件，原告不服財政部中華民國96年12月13
日台財訴字第09600444290號訴願決定，提起行政訴訟，本院判
決如下：
    主  文
原告之訴駁回。
訴訟費用由原告負擔。
    事  實
甲、事實概要：
    緣原告於民國96年7月26日委由東成報關股份有限公司（下
    稱東成報關公司）向被告所屬前鎮分局報運進口機車（MOTO
    RCYCLE）乙批（報單號碼：第BC/96/Y434/2416號)，共計20
    輛，原由電腦核定其通關方式為C2（文件審核），惟因機車
    屬「進口貨物完稅價格審核作業規定」第10點所規定之應先
    查價貨品，經原告主動申請改以C3（貨物查驗）方式通關，
    案經被告查驗結果，來貨與原申報相符。原告為加速進口貨
    物通關，申經被告准依關稅法第18條第2項之規定，於96年7
    月30日繳納相當金額保證金後，先予放行，事後再加審查。
    嗣貨物提領出倉後，原告於96年8月8日主張系爭來貨其中（
    ITEM1、2）2輛機車短裝，向被告申請補運進口免徵關稅。
    經被告以96年8月29日高普前字第0961016318號函復原告略
    以：本案查驗時未發現有短裝情事，且貨物提領出倉前原告
    亦未申請複驗，核與進出口貨物查驗準則第16條第1項規定
    不符等語，否准原告之申請。原告不服，提起訴願，經遭決
    定駁回；遂提起本件行政訴訟。
乙、兩造聲明；
一、原告聲明求為判決：
(一)、訴願決定及原處分均撤銷。
(二)、被告應作成退還原告新台幣（下同）534,324元之行政處分
    。
(三)、訴訟費用由被告負擔。
二、被告聲明求為判決：
(一)、原告之訴駁回。
(二)、訴訟費用由原告負擔。
丙、兩造主張之理由：
一、原告起訴意旨略謂：
(一)、緣原告經由海運進口MOTORCYCLE乙批（報單第BC/96/Y434/2
    416號）共計20輛至高雄港，並委由東成報關公司於96年7月
    26日向被告所屬前鎮分局報運進口，原告為加速通關，向被
    告申請押款放行，經被告抽驗原告進口之報單第BC/96/Y434
    /2416號之MOTORCYCLE時，根本未將該所有20輛MOTORCYCLE
    用堆高機全部堆出貨櫃外開箱核對申報資料，亦未實際清點
    確認進口數量，而僅由1名驗貨員抽驗其中5輛開箱核對申報
    資料，即全部20輛MOTORCYCLE估價後，於同年月30日命原告
    提出430萬元押金後放行。俟該批貨物經原告提領出倉後，
    經原告將貨櫃拖往原告公司進行拆櫃清點，發現其中2輛MOT
    ORCYCLE短裝（按：該短裝之2輛MOTORCYCLE，驗貨員根本未
    查驗），原告隨即以電話詢問國外發貨人查證，該2輛MOTOR
    CYCLE因發貨人之疏忽，仍存放於國外倉庫並未隨同裝運進
    口，發貨人遂緊急再裝載空運該短裝之2輛MOTORCYCLE（報
    單第BF/CA/96/115/00127號）至高雄機場。其間原告因補運
    該短裝之2輛MOTORCYCLE，業已經被告於前次估價計算在內
    ，遂於同年8月8日向被告申請就補運該短裝之2輛MOTORCYCL
    E部分免徵關稅，被告於96年8月29日以高普前字第09610163
    18號函駁回原告申請，而96年9月12日補運該短裝之2輛MOTO
    RCYCLE業已空運至高雄機場，因被告已駁回原告之申請免徵
    關稅，原告為了該短裝之2輛MOTORCYCLE順利通關，迫於無
    奈遂又再繳納該短裝之2輛MOTORCYCLE之關稅，並就被告之
    駁回處分向財政部提起訴願，財政部於96年12月13日駁回原
    告訴願，此為本件事件之始末。
(二)、原處分及訴願決定意旨略以：依進出口貨物查驗準則第16條
    第1項規定：「進口貨物於查驗時，未發現有短裝情事，收
    貨人如獲悉有部分短裝者，得於提領出倉前，向海關申請複
    驗。」本案查驗時未發現有短裝情事，且貨物提領出倉前原
    告亦未申請複驗，核與前開規定不符，駁回原告申請免徵關
    稅及訴願云云。惟：
 1、按上開進出口貨物查驗準則第16條第1項之規定，收貨人如
    於進口貨物提領出倉前，已知悉該進口貨物部分短裝者，始
    得向海關申請複驗，倘收貨人將進口貨物於提領出倉後，始
    發現該進口貨物短裝，自無該條適用之餘地，此觀該條「收
    貨人如獲悉有部分短裝者，得於提領出倉前，向海關申請複
    驗」之規定自明。經查，本件原告係以押款放行方式，被告
    抽驗原告進口報單第BC/96/Y434/2416號之MOTORCYCLE時，
    根本未將該所有20輛MOTORCYCLE開箱核對申報資料，亦未實
    際清點確認進口數量，而僅由1名驗貨員抽驗其中5輛開箱核
    對申報資料，業經被告自承，嗣後原告將該批進口報單第BC
    /96/Y434/2416號之MOTORCYCLE提領出倉後，再將貨櫃拖運
    回原告公司拆櫃清點，原告始發現其中2輛MOTORCYCLE短裝
    （按：該短裝之2輛MOTORCYCLE，驗貨員根本未查驗），業
    已如前所述，故原告係將進口貨物於提領出倉後，始發現該
    進口貨物短裝，核與上開進出口貨物查驗準則第16條第1項
    規定之要件不符，當無該條規定之適用，詎原處分及訴願決
    定竟依上開進出口貨物查驗準則第16條第1項規定，謂：「
    本件查驗時未發現有短裝情事，查驗結果與申報資料相符，
    且貨物提領出倉前亦未申請複驗，核與前開規定不符。」云
    云，認定事實及適用法令顯有違誤。
 2、又按「未查驗之進口貨物於完稅提領出倉後，始發現有部分
    短裝者，收貨人應於貨物提領出倉之翌日起一個月內，檢具
    有關證明文件如公證報告、發貨人證明函電等向海關申請核
    辦，經查明屬實者，得對補運進口之短裝部分，免予課徵關
    稅。如係機器設備，得於安裝就緒，試車之翌日起三個月內
    申請核辦。」進出口貨物查驗準則第16條第2項定有明文。
    本件被告抽驗原告所進口之報單第BC/96/Y434/2416號MOTOR
    CYCLE時，根本未將該所有20輛MOTORCYCLE開箱核對申報資
    料，亦未實際清點確認進口數量，而僅由1名驗貨員抽驗其
    中5輛開箱核對申報資料，形同未查驗，揆諸上開進出口貨
    物查驗準則第16條第2項規定意旨，原告就系爭短裝2輛MOTO
    RCYCLE，在96年7月30日於貨物提領出倉之後，於96年8月8
    日立即檢具有關證明文件如公證報告、發貨人證明函電等向
    被告申請免徵關稅，自屬於法有據。又系爭貨物雖經抽驗，
    然抽驗並無百分之百之精確，實際該批報單僅進口18輛，有
    公證報告可稽，且亦無任何證據證明，該批報單有未經記錄
    之其他2輛MOTORCYCLE，則嗣後發貨人再裝載至高雄機場之
    系爭短裝2輛MOTORCYCLE（一部為CHASSIS NO：ZDM1XBEW98B
    009275，ENGINE NO：XBE0000000、另一部為CHASSIS NO：
    ZDM1XBEW08B009276，ENGINE NO：XBE0000000（詳見進口與
    貨物稅完稅證明書及照片），於96年9月12日空運至高雄機
    場後，因被告於96年8月29日駁回原告所申請免徵關稅之處
    分，原告為使該短裝之2輛MOTORCYCLE順利通關，迫於無奈
    遂又再繳納該短裝之2輛MOTORCYCLE之關稅，就系爭短裝之2
    輛MOTORCYCLE，已遭被告重複核課，故原告請求被告應作成
    退還原告已繳納該短裝之2輛MOTORCYCLE之534,324元之處分
    ，自屬於法有據。
 3、另按「除本法有規定者外，民事訴訟法第277條之規定於本
    節準用之。」、「當事人主張有利於己之事實者，就其事實
    有舉證之責任。但法律別有規定，或依其情形顯失公平者，
    不在此限。」行政訴訟法第136條、民事訴訟法第277條分別
    定有明文。本件原告係於提領出倉後，始發現該進口貨物短
    裝，被告以駁回處分認定原告係於提領出倉前，已發現該進
    口貨物短裝，並認定該進口貨物已全部查驗，且查驗結果與
    申報資料相符屬實云云，而有進出口貨物查驗準則第16條第
    1項規定之適用，此一事實應由被告負舉證責任，一併補充
    說明。
二、被告答辯意旨略謂：
(一)、按「進口貨物未經海關假前項規定先行徵稅驗放，且海關無
    法即時核定其應納關稅者，海關得依納稅義務人之申請，准
    其檢具審查所需文件資料，並繳納相當金額之保證金，先行
    驗放，事後出海關審查，並於貨物放行之翌日起六個月內核
    定其應納稅額，屆期視為依納稅義務人之申報核定應納稅額
    。」及「進口貨物於查驗時，未發現有短裝情事，收貨人如
    獲悉有部分短裝者，得於提領出倉前，向海關申請複驗。」
    為關稅法第18條第2項及「進出口貨物查驗準則」第16條第1
    項所明定。本案於查驗時，未發現有短裝情事，且貨物提領
    出倉前，原告亦未申請複驗，被告依旨揭規定辦理，否准所
    請，於法並無不當。
(二)、查「進出口貨物查驗準則」第2條規定：「進出口貨物之查
    驗以抽驗為原則。其抽驗件數視貨物之性質、種類、包裝、
    件數之多寡等情形酌定之。但必要時得全部查驗。」第12條
    規定：「海關得視貨物進口人、報關業者、起運口岸、生產
    國別、貨物特性及稅則號別等因素決定以簡易查驗、一般查
    驗或詳細查驗方式辦理貨物查驗，並得由電腦或派驗報單主
    管人員決定指櫃、指位或開驗件數。」及第20條規定：「進
    口貨物加在查驗過程中，發現有未申報、偽報貨名、品質、
    規格或匿報數量等違章情事時，以全部查驗為原則，俾明瞭
    整批貨物之真實情形。但在繼續查驗中，如已查驗部分足以
    推斷整批貨物之真實內容者，得酌情免予繼續開驗。」本案
    被告驗貨員即依上述規定，依電腦指定查驗位置及派驗報單
    主管人員所批示查驗要點，會同其所委託之報關行查驗結果
    ，均與申報數量相符。復查「進出口貨物查驗準則」第16條
    第1項規定與同條第2項之區別在於是否查驗；該條第1項規
    定是在查驗時至提領出倉前，原告如獲悉有部分短裝者，得
    向海關申請複驗。本案係查驗案件，原告起訴狀引用該法條
    第2項規定，顯有誤解。原告於系爭貨物查驗前，未檢附國
    外發貨人短裝證明文件，且被告會同原告所委託之報關行查
    驗時，該受委託人亦未提出有短裝情事；又貨物驗畢提領出
    倉前，原告仍未依「進出口貨物查驗準則」第16條第1項規
    定向海關申請複驗，此為原告所不爭。被告依上開規定，否
    准原告補運短裝貨物進口免徵關稅之申請，於法有據。
    理  由
一、按「進口貨物未經海關依前項規定先行徵稅驗放，且海關無
    法即時核定其應納關稅者，海關得依納稅義務人之申請，准
    其檢具審查所需文件資料，並繳納相當金額之保證金，先行
    驗放，事後由海關審查，並於貨物放行之翌日起6個月內核
    定其應納稅額，屆期視為依納稅義務人之申報核定應納稅額
    。」為關稅法第18條第2項所明定。次按「進出口貨物之查
    驗以抽驗為原則。其抽驗件數視貨物之性質、種類、包裝、
    件數之多寡等情形酌定之。但必要時得全部查驗。」「海關
    得視貨物進口人、報關業者、起運口岸、生產國別、貨物特
    性及稅則號別等因素決定以簡易查驗、一般查驗或詳細查驗
    方式辦理貨物查驗，並得由電腦或派驗報單主管人員決定指
    櫃、指位或開驗件數。」「進口貨物於查驗時，未發現有短
    裝情事，收貨人如獲悉有部分短裝者，得於提領出倉前，向
    海關申請複驗。未查驗之進口貨物於完稅提領出倉後，始發
    現有部分短裝者，收貨人應於貨物提領出倉之翌日起一個月
    內，檢具有關證明文件如公證報告、發貨人證明函電等向海
    關申請核辦，經查明屬實者，得對補運進口之短裝部分，免
    予課徵關稅。如係機器設備，得於安裝就緒，試車之翌日起
    三個月內申請核辦。」「進口貨物如在查驗過程中，發現有
    未申報、偽報貨名、品質、規格或匿報數量等違章情事時，
    以全部查驗為原則，俾明瞭整批貨物之真實情形。但在繼續
    查驗中，如已查驗部分足以推斷整批貨物之真實內容者，得
    酌情免予繼續開驗。」進出口貨物查驗準則第2條、第12條
    、第16條及第20條定有明文。
二、本件原告於96年7月26日委由東成報關公司向被告所屬前鎮
    分局報運進口MOTORCYCLE乙批（報單號碼：第BC/96/Y434/2
    416號)，共計20輛，原由電腦核定其通關方式為C2（文件審
    核），惟因機車屬「進口貨物完稅價格審核作業規定」第10
    點所規定應先查價貨品，經原告主動申請改以C3（貨物查驗
    ）方式通關，案經被告查驗結果，來貨與原申報相符。原告
    為加速進口貨物通關，申經被告准依關稅法第18條第2項規
    定，於96年7月30日繳納相當金額保證金後，先予放行，事
    後再加審查。嗣貨物提領出倉後，原告於96年8月8日主張系
    爭來貨其中（ITEM1、2）2輛機車短裝，向被告申請補運進
    口免徵關稅。經被告以96年8月29日高普前字第0961016318
    號函復原告略以：本案查驗時未發現有短裝情事，且貨物提
    領出倉前原告亦未申請複驗，核與進出口貨物查驗準則第16
    條第1項規定不符等語，否准原告之申請等情，業經兩造分
    別陳明在卷，並有進口報單、原告進口貨物賠償、掉換或短
    裝補運進口免稅申請書、被告96年8月29日高普前字第09610
    16318號函附於原處分卷可稽，洵堪認定。
三、原告提起本件訴訟厥以：被告查驗時僅由1名驗貨員抽驗其
    中5輛機車，並未將所有20輛機車開箱核對申報資料，亦未
    實際清點確認進口數量，形同未查驗，且原告係將進口貨物
    提領出倉後，始發現其中2輛機車短裝，核與進出口貨物查
    驗準則第16條第1項規定不符，應依同條第2項規定意旨，就
    補運進口之短裝部分，准予免徵關稅；又嗣後原告補運進口
    短裝之2輛機車，並繳納關稅，該短裝之2輛機車即遭被告重
    複核課，故原告請求被告應作成退還原告已繳納該短裝2輛
    機車之關稅計534,324元之處分，自屬於法有據等語，資為
    爭議。惟查：
(一)、按進出口貨物之查驗以抽驗為原則，此觀進出口貨物查驗準
    則第2條規定自明。查，原告於96年7月26日委由東成報關公
    司向被告所屬前鎮分局報運進口機車（MOTORCYCLE）乙批（
    報單號碼：第BC/96/Y434/2416號），共計20輛，原由電腦
    核定其通關方式為C2（文件審核），因機車屬「進口貨物完
    稅價格審核作業規定」第10點所規定應先查價貨品，經原告
    主動申請改以C3（貨物查驗）方式通關，被告遂依進出口貨
    物查驗準則規定，以一般查驗方式，由電腦指定查驗位置，
    會同原告所委託之報關行進行查驗結果，來貨數量與原申報
    相符，有進口報單附原處分卷足憑。次按，進出口貨物查驗
    準則第16條第1項係規定進口貨物於查驗時，未發現有短裝
    情事，收貨人如獲悉有部分短裝者，得於提領出倉前，向海
    關申請複驗，同條第2項則係規定未查驗之進口貨物於完稅
    提領出倉後，始發現有部分短裝之處理情形，因此，該2項
    之區別在於進口貨物是否經查驗，即進出口貨物查驗準則第
    16條第1項屬查驗案件，同條第2項則屬未查驗案件。本件系
    爭貨物雖以抽驗方式進行查驗，惟仍屬查驗案件，自應適用
    進出口貨物查驗準則第16條第1項之規定。原告主張系爭貨
    物未全部查驗，形同未查驗，核與進出口貨物查驗準則第16
    條第1項規定不符，應適用同條第2項規定云云，顯屬誤解，
    不足採取。
(二)、次查，原告於系爭貨物查驗前，並未檢附國外發貨人短裝證
    明文件，且被告會同原告所委託之報關行查驗時，該受委託
    人亦未提出有短裝情事，又貨物驗畢提領出倉前，原告仍未
    依進出口貨物查驗準則第16條第1項規定向海關申請複驗等
    情，為原告所不爭，從而，被告以系爭貨物查驗時未發現短
    裝情事，且貨物提領出倉前，亦未申請複驗為由，否准原告
    補運短裝貨物進口免徵關稅之申請，揆諸前揭規定，並無違
    誤。原告主張：其將進口貨物提領出倉後，始發現其中2輛
    機車短裝，依進出口貨物查驗準則第16條第2項規定，就補
    運進口之短裝部分，應准予免徵關稅，又原告就補運進口之
    短裝部分已繳納關稅，該短裝之2輛機車遭被告重複課稅，
    被告自應作成退還原告已繳納該短裝2輛機車之關稅計534,
    324元之處分云云，於法無據，核不足採。至原告所主張嗣
    後發貨人空運至高雄機場之2輛MOTORCYCLE（一部為CHASSIS
    NO：ZDM1XBEW98B 009275，ENGINE NO：XBE0000000、另一
    部為CHASSIS NO：ZDM1XBEW08B009276，ENGINE NO：XBE000
    0000），其CHASSIS NO雖與BC/96/Y434/2416號進口報單所
    載第1項、第2項貨物所載相同，亦難以此即證明原告前進口
    貨物即有短裝之情事。
四、綜上所述，原告之主張並無可採，則被告以系爭貨物查驗時
    未發現短裝情事，且貨物提領出倉前，亦未申請複驗為由，
    否准其補運短裝貨物進口免徵關稅之申請，核無違誤；訴願
    決定予以維持，亦無不合；原告起訴意旨求為均予撤銷，並
    請求被告應作成退還原告534,324元之行政處分，為無理由
    ，應予駁回。又本件事證已臻明確，兩造其餘攻擊防禦方法
    ，核與判決結果不生影響，爰無逐一論述之必要，併此敘明
    。
五、據上論結，本件原告之訴為無理由，依行政訴訟法第200條
    第2款、第98條第1項前段，判決如主文。
中    華    民    國    97    年    5    月    15    日
            高雄高等行政法院第二庭
                        審判長法官  江  幸  垠
                              法官  簡  慧  娟
                              法官  戴  見  草
以上正本係照原本作成。
如不服本判決，應於判決送達後20日內向本院提出上訴書狀，其
未表明上訴理由者，應於提起上訴後20日內向本院提出上訴理由
書（須按對造人數附繕本）；如於本判決宣示或公告後送達前提
起上訴者，應於判決送達後20日內補提上訴理由書（須附繕本）
。未表明上訴理由者，逕以裁定駁回。
中    華    民    國    97    年    5    月    15    日
                            書記官  李  昱


司法院資訊處製作；財團法人民間司法改革基金會備份。
